【裁判字號】    97,選上訴,3
【裁判日期】    971030
【裁判案由】    違反公職人員選舉罷免法
【裁判全文】
臺灣高等法院花蓮分院刑事判決         97年度選上訴字第3號
上  訴  人
即  被  告  丙○○
選任辯護人  林武順律師
上  訴  人
即  被  告  戊○○
選任辯護人  李泰宏律師
選任辯護人  王政琬律師
上  訴  人
即  被  告  乙○○
選任辯護人  林長振律師
選任辯護人  吳漢成律師
上列上訴人即被告因違反公職人員選舉罷免法案件，不服臺灣臺
東地方法院97年度選訴字第1號中華民國97年5月12日第一審判決
（起訴案號：臺灣臺東地方法院檢察署97年度選偵字第3號），
提起上訴，本院判決如下：
    主  文
上訴駁回。
    事  實
一、丙○○係立法委員陳秀惠國會研究室執行長，因陳秀惠參選
    第7屆平地原住民立法委員，並訂於民國 (下同)97年1月12
    日投票，丙○○為使陳秀惠順利當選，竟透過戊○○認識臺
    東縣成功鎮白守蓮地區有投票權人乙○○，丙○○竟與戊○○及乙○○共同基於買票之犯意聯絡，由丙○○於96年12月
    間某日，提供買票資金新臺幣（下同）1萬元交予戊○○轉
    交乙○○，由乙○○以現金買票之方式，而有下列行賄之犯
    行：
（一）96年12月24日上午7時許，在臺東縣成功鎮○○路91號，
      有投票權之夏金妹住處，交付夏金妹1千元，約定把票投
      給陳秀惠。
（二）96年12月26日晚上8時許，在臺東縣成功鎮○○路85號乙○○住處，交付有投票權之林明妹1千元，並因知悉包括
      林美麗在內尚有2名有投票權人，即交付林美麗2千元。約
      定把票投給陳秀惠。
（三）97年1月2日下午3時許，在臺東縣成功鎮○○路84號，有
      投票權之林新妹住處外，交付林新妹5百元，約定把票投
      給陳秀惠。
（四）97年1月3日下午5時許，在臺東縣成功鎮白守蓮真耶穌教
      會外，交付甲○○○2千元，約定把票投給陳秀惠。
    乙○○並均與夏金妹、林明妹、林美麗、林新妹及甲○○○
    約定於97年1月12日第7屆立法委員選舉投票當日，投票與候
    選人陳秀惠（夏金妹、林明妹、林美麗、林新妹及甲○○○
    另由檢察官為緩起訴處分）。嗣在乙○○位於臺東縣成功鎮
    ○○路85號住處扣得丙○○所有供賄選所用之宣傳單1疊及
    乙○○所有供賄選所用之名冊1本。另於97年1月3日16時1分
    許，在林明妹位於臺東縣成功鎮○○路112號住處扣得丙○○所有供賄選所用之宣傳單1疊。
二、案經臺東縣警察局成功分局報告、臺灣臺東地方法院檢察署
    檢察官自動檢舉偵查起訴。
    理  由
壹、程序部分：
一、按被告以外之人於審判外之言詞或書面陳述，除法律有規定
    者外，不得作為證據；次按被告以外之人於偵查中向檢察官
    所為之陳述，除顯有不可信之情況者外，得為證據；又被告
    以外之人於審判外之陳述，雖不符刑事訴訟法第159條之1至
    第159條之4之規定，而經當事人於審判程序同意作為證據，
    法院審酌該言詞陳述或書面陳述作成時之情況，認為適當者
    ，亦得為證據。本案上訴人即被告 (下稱被告)丙○○、戊○○之指定辯護人在原審主張乙○○在偵查中所為之證述，
    在沒有保障被告詰問權之情形下，沒有證據能力（原審卷頁
    129），選任辯護人也以同一理由主張證據能力（原審卷頁1
    40）。但被告等人在原審審理已經對於證人乙○○為交互詰
    問（原審卷頁259），其對質詰問權已經獲得確保，因此不
    生未保障詰問權而無證據能力之問題。
二、次按被告以外之人於審判外之言詞或書面陳述，除法律有規
    定者外，不得作為證據。刑事訴訟法第159條第1項固有明文
    。然按被告以外之人於檢察事務官、司法警察官或司法警察
    調查中所為之陳述，與審判中不符時，其先前之陳述具有較
    可信之特別情況，且為證明犯罪事實存否所必要者，得為證
    據。同法第159條之2亦有明定。所謂「與審判中不符」，係
    指該陳述之主要待證事實部分，自身前後之供述有所不符，
    導致應為相異之認定，此並包括先前之陳述詳盡，於後簡略
    ，甚至改稱忘記、不知道或有正當理由而拒絕陳述等實質內
    容已有不符者在內（最高法院96年度台上字第4365號判決可
    資參照）。另所謂「有較可信之特別情況」，係指陳述是否
    出於供述者之真意、有無違法取供情事之信用性而言，故應
    就偵查或調查筆錄製作之原因、過程及其功能等加以觀察其
    信用性，據以判斷該傳聞證據是否有顯不可信或有特別可信
    之情況而例外具有證據能力（最高法院94年度台上字第629
    號判決可資參照）。查本件證人夏金妹、林明妹、林美麗、
    林新妹及乙○○等人，就被告丙○○、戊○○、乙○○所涉
    本案犯罪事實，於警詢及原審審理時之陳述，均有前後不一
    之情形，該等事項亦均牽涉本件事實之認定，且其中例如證
    人林新妹在警詢中證述收取賄款的經過：乙○○就從隔壁走
    過來，將5百元捲成1捲交到我手上，並跟我說：『這是女性
    候選人的錢，因妳不會看立法委員的名字，到時妳看她的臉
    就知道是誰了，妳知道啦』，阿美族語叫她『皮踏爾』等語
    （偵22卷頁43以下）。無論是談到交錢的方式或者是乙○○
    用族語呼叫，顯然不是警員誘導的內容，而陳述乙○○如何
    教導林新妹投票時，筆錄也活靈活現地記載乙○○鑑於林新
    妹不認識候選人的姓名，因此要林新妹記住候選人的特徵包
    含是女性以及臉部長相等等。這些陳述都不是他人所能捏造
    誘導，其證述自具有刑事訴訟法第159條之2所定之較可信之
    特別情狀，因此具有證據能力。另外證人甲○○○警詢中之
    證述收取賄款的經過：乙○○在97年1月3日17時許，我1人
    走路到白守蓮真耶穌教會外面的馬路上，我見到乙○○已經
    在該處，乙○○見到我就用右手拍我的左手臂，叫我1聲叔
    叔（原住民阿美族語：發給），乙○○就用左手伸進自已的
    外套左邊的口袋，取出2千元給我，並跟我說：這是平地原
    住民立法委員候選人登記第4號（女姓候選人）的錢，並且
    用左手比4告訴我到時選舉的時候投她1票之後，我們就離開
    了（偵22卷頁33背面）。對於收取金錢的經過證述詳細，包
    含與乙○○碰面的地點、時間，乙○○呼喊證人的方式、乙○○將錢放入證人口袋中，並且用手比出4號候選人等等，
    這些過程，如果不是證人出於自願性的陳述，不會有如此地
    詳細。足證其證言可信度極高。其證言有較可信之特別情狀
    ，依照前述法條規定，自具有證據能力。此外其餘夏金妹、
    林明妹、林美麗等人證詞也都具有較可信之特別情狀，自應
    認為均具有證據能力。
貳、認定犯罪事實所憑之證據及理由：
一、訊據被告丙○○雖坦承其係陳秀惠國會研究室執行長，有交
    付8千元至1萬元之現金與戊○○轉交與乙○○之事實，被告
    戊○○坦承有收受丙○○所交付之1萬元，並轉交予乙○○
    ，要乙○○幫忙陳秀惠選舉之事實，被告乙○○坦承有收到
    戊○○所交付之1萬元，並將錢轉交給林明妹及林美麗，丙○○有要求乙○○支持陳秀惠，扣案之名冊係因丙○○要乙○○算人數，乙○○才書寫之事實。然被告3人均否認有何
    投票行賄犯行，其中被告丙○○並辯稱：是透過戊○○，認
    識乙○○的，交付8千元至1萬元之現金與戊○○之同時有交
    付2百至3百份之未印製抽籤號碼之陳秀惠宣傳單，係請戊○○轉交予乙○○，要求乙○○找一些人幫忙發傳單，此係工
    資及油錢，並非買票云云。被告戊○○辯稱：介紹乙○○給
    丙○○認識的，丙○○交付1萬元時，稱該錢係要交給乙○○買酒、煙、檳榔及糖果幫陳秀惠助選，丙○○並未交予陳
    秀惠宣傳單，丙○○係直接交予乙○○宣傳單云云。被告乙○○則辯稱：是經由戊○○介紹認識丙○○的，96年12月26
    日晚上戊○○轉交1萬元，說這個1萬元先拿去幫忙發傳單的
    ，沒有在96年12月24日交給夏金妹1千元，96年12月26日有
    在我家交給林明妹3千元，是要請她幫忙發宣傳單的錢，有
    交4千元給林美麗是要請她幫忙發傳單，97年1月2日並沒有
    交給林新妹5百元，97年1月3日亦沒有交給甲○○○2千元。
    扣案名冊是親戚會的名字，我只寫到一半，後來就沒有再寫
    了云云。然查：
二、按公職人員選舉罷免法中（下稱選罷法）對於競選活動所必
    須的競選經費有相當的規定，例如第45條之1有競選經費最
    高額度的限制，第45條之3有設置競選經費收支帳冊的規定
    ，其目的除了避免競選經費過度浪費之外，也在對於候選人
    競選活動中的費用支出進行必須的監控，以防止候選人利用
    競選費用支用的名目，把不當的金錢介入帶入理應廉淨的競
    選活動中，讓部分賢能而無豐富財力之公民也能夠取得加入
    公職的機會，讓社會利益的分配能更趨於公平。為此選罷法
    更進一步在第45條之3規定了選舉委員會可以對候選人帳冊
    加以查核。至於候選人助選員以及辦事處的設置，也必然有
    費用的支出，選罷法也在第46條規定了辦事處以及助選員的
    設置，另外依照該條第2項的規定頒行候選人競選辦事處以
    及助選人設置辦法。則候選人參與競選活動，理應遵守該等
    規範，在有無法遵守的情形，也應說明其理由。特別是大量
    僱用人員進行所謂的文宣活動而支出工資的情形，更應嚴格
    遵守該等規範，其助選人員的人數必須受到限制，也就是領
    取工資的人員必須受到限制，而且必須登記，以避免藉由廣
    泛大量發放工資而進行實質上的賄選行為。其他競選活動的
    花費也都必須按照實際項目支出，而更必須在帳冊中依照一
    般會計原則詳細記載各種收入、支出，以備查核。被告丙○○既然擔任立法委員陳秀惠國會研究室執行長，又實際從事
    競選活動，對於上述規定理應知之甚詳，也應依照規定辦理
    ，但是若如被告所辯，交付的款項係發傳單之工資，則理應
    依照前述規定辦理登記，但被告3人均未依規定辦理，則該
    費用是否果然作為發傳單之工資，即有可疑。更且既然是發
    傳單，每人所領取的工資，應該按日或按量計費，豈有固定
    以千元核計之理。尤其被告乙○○在本院審理中陳稱不知道
    宣傳單發送花費的時間，以前從來沒有發傳單的經驗（本院
    卷頁76），則被告乙○○既然連發送傳單所花費的時間都不
    知道，又如何核計工資，顯見被告所辯所交付的費用是傳單
    工資，並不可採信。尤其，陳秀惠真柄後援會會計高德良、
    總幹事吳金治在警訊中證稱：後援會的幹部都沒有支領薪水
    ，飲食都是居民義務幫忙，油錢則是向陳秀惠的父親陳金生
    支領，總計花費約10萬元（偵21卷頁24、27以下），則既然
    競選幹部都不支領薪資，又散發傳單這種簡單工作卻反而需
    要工資之理，被告3人所辯所交付款項是支領發送傳單之工
    資，顯不可採信。
三、就被告3人交付夏金妹1千元賄款之事，夏金妹在檢察官訊問
    時，證稱的確從乙○○處收取1千元現金，說是要買煙、檳
    榔，並且說喜歡的話支持陳秋花，並沒有說要幫忙發宣傳單
    。在檢察官追問是支持何人時，夏金妹證稱是選立法的，應
    該是陳秀惠沒錯。經檢察官當庭諭知轉為被告身分，並諭知
    刑事訴訟法第95條之權利後，夏金妹也坦承收賄的犯行（偵
    19卷頁27）。而夏金妹在原審審理中對於從乙○○處收到1
    千元的事實仍然證述明確，只是證稱不清楚1千元的用途、
    目的（原審卷頁193）。而證人夏金妹證稱不清楚1千元的用
    途、目的時，是在回答辯護人的問題。則從證人收錢的時間
    是在選舉前，金額又是定額的1千元，與被告乙○○交給其
    他選民的金錢一致，如果乙○○交付1千元是有其他目的，
    例如返還借款、奉養長輩等等理由，夏金妹在接受辯護人詰
    問時理應清楚而毫無畏懼地陳述，豈有必要含糊其詞。而且
    原審審判長再訊問乙○○對於證人證詞之意見時，乙○○也
    陳稱沒有意見，如果乙○○交付1千元給夏金妹是另有用途
    ，事關被告犯罪事實認定與否，被告理應利用交互詰問之機
    會加以澄清，就證據證明力的認定上，將夏金妹審理中的證
    詞與偵查中之證詞相比對，只能認定夏金妹收取的款項就是
    選舉的賄款。更況且，原審審判長有補充訊問證人夏金妹是
    否曾經在此之前，收過乙○○的金錢，夏金妹證稱沒有（原
    審卷頁196），益證該筆款項沒有其他用途，就是選舉的賄
    款。
四、就交付林明妹1千元賄款犯行部分。林明妹在檢察官訊問時
    ，經具結後證稱：乙○○在12月底的某天的下午5、6點，用
    行動電話打到我的0000000000門號的行動電話，她說有事叫
    我到她家，我接完電話就馬上到她家，我就看到乙○○跟林
    美麗在裡面聊天，乙○○拿1千元給我，並叫我投4號陳秀惠
    ，支持陳秀惠。被告乙○○還當場拿錢給林美麗，也是1千
    元的鈔票，我是看到1張，林美麗沒有當場數，直接放口袋
    。乙○○也向林美麗說要支持4號陳秀惠（偵19卷頁39）。
    又證稱乙○○給錢之前的2、3天有拿陳秀惠的單子，要幫忙
    發，但是我1張都沒發。給錢時沒有說是工資（偵19卷頁40
    ）。經檢察官當庭諭知轉為被告身分，並諭知刑事訴訟法第
    95條之權利後，林明妹也坦承收賄的犯行（偵19卷頁40）。
    而林明妹在原審審理中證稱有收到1千元，並且被要求投票
    給陳秀惠（原審卷頁201）。雖然也證稱收到的1千元是跑路
    費、走路費，也要幫忙發傳單（原審卷頁199）。但是證人
    也陳稱當時發了一點點傳單，並沒有全部發（同前筆錄），
     不但與偵查中所述不符，而且當場一起拿錢的還有林美麗
    ，乙○○並沒有要求林美麗發傳單，尤其林美麗收的款項是
    2千元，則林明妹豈有可能單獨為了發傳單而收取1千元款項
    。顯見該款項也是投票的賄款。
五、就交付林美麗2千元投票賄款部分；證人林美麗偵查中證述
    ：乙○○於10幾天前，在乙○○白蓮的家，給我2千元，跟
    我說投給陳秀惠，沒有叫我幫忙拉票，發單子（偵19卷頁11
    以下）。林美麗在原審審理中證稱有收到1千元，並且被要
    求投票給陳秀惠（原審卷頁207）。雖然也證稱收到的1千元
    是買機車的油錢，也要幫忙拉票發單（原審卷頁206），但
    既然已經明確證稱款項就是支持投票給陳秀惠之款項，顯見
    該款項確實是投票之賄款。
六、就交付林新妹5百元部分：林新妹雖然在原審審理中否認收
    到5百元（原審卷頁211）。但證人林新妹於警詢中證述：乙○○在97年1月2日15時許，我1人坐在家裡（臺東縣成功鎮
    ○○里○○鄰○○路84號）門前，乙○○就從隔壁走過來，將
    5百元捲成一捲交到我手上，並跟我說: 「這是女性候選人
    的錢，因妳不會看立法委員的名字，到時妳看她的臉就知道
    是誰了，妳知道啦」（見偵22卷頁43）。於偵查中更明確證
    稱：乙○○昨天晚上被警察請來的前1天下午3點在我家的外
    面給我1張5百元的鈔票，乙○○說我不認識字，她就拿1張
    女性候選人的傳單給我看，叫我投給她，乙○○也有說只有
    1個女孩子而已。乙○○沒有叫我幫她做什麼事、拉票、發
    單子。檢察官為了確認乙○○給錢的目的，提示陳秀惠照片
    後，再問：乙○○給你看的候選人是不是這個人？證人答稱
    ：是這個人沒錯。並且還按指紋確認（見偵22卷頁46至50）
    。非但對於收取5佰元款項之事實陳述明確，而且連用途，
    過程都鉅細糜遺的證述，顯見其在原審審理中所為否認收取
    款項之證詞並非事實。
七、就交付甲○○○2千元部分：雖然甲○○○在本院審理中完
    全否認在偵查中所為之證詞，並且證稱當時支持的對象是廖
    國棟（本院院頁137以下）。但如前所述，甲○○○在警詢
    、偵查中之證詞，有許多用語、交錢地點、時間等等均非外
    人所能瞭解，如果訊問之警員都是使用漢語，讓甲○○○無
    法瞭解訊問的內容，則警員應該不瞭解原住民的用語以及彼
    此間之稱呼，但在筆錄中也明白的記載著甲○○○證稱當時
    乙○○呼喊原住民對於長輩的用語「發給」，顯然是在甲○○○自由意識狀況下所為之證述，甲○○○嗣後在審理中否
    認警詢中陳述之真實性，自無可採。而衡酌其證詞內容，甲○○○在警詢證稱：乙○○在97年1月3日17時許，我1人走
    路到白守蓮真耶穌教會外面的馬路上，我見到乙○○已經在
    該處，乙○○見到我就用右手拍我的左手臂，叫我1聲叔叔
    （原住民阿美族語：發給），乙○○就用左手伸進自已的外
    套左邊的口袋，取出2千元給我，並跟我說：這是平地原住
    民立法委員候選人登記第4號（女姓候選人）的錢，並且用
    左手比4告訴我到時選舉的時候投她1票之後，我們就離開了
    （偵22卷頁33背面）。另於偵查中亦證述：乙○○是我同父
    異母妹妹的女兒。昨天下午5點，在白守蓮天主教會外面的
    馬路上，給我2張1千元的鈔票。要我投票支持4號立法委員
    候選人乙○○。交2千元之後，有要求幫她拉票，發單子，
    但當場回覆因為生病沒辦法跑（見偵22頁37、38）。更足以
    證明當時甲○○○的確有收到錢，而且也知道錢是投票的賄
    款。
八、此外，被告3人犯行，尚有扣案名冊1本：被告乙○○行賄名
    單。扣案證人夏金妹所提出之現金8百元、證人林美麗所提
    出之現金5百元、證人甲○○○所提出之現金1千4百元：被
    告乙○○行賄所剩餘之現金。扣案被告丙○○所有之陳秀惠
    宣傳單2疊為證。而被告丙○○、戊○○、乙○○前開辯詞
    ，揆諸上開被告乙○○於97年1月10日偵訊時不利於己之陳
    述、及於97年1月15日偵訊時之證述，以及證人夏金妹、林
    明妹、林美麗、林新妹暨甲○○○警詢、偵查中之證詞，並
    不相符，不值採信。本件事證明確，被告3人之犯行堪以認
    定。
參、論罪科刑之理由：
一、核被告丙○○、戊○○、乙○○所為，係犯公職人員選舉罷
    免法第99條第1項之對於有投票權之人，交付賄賂，而約投
    票權為一定之行使罪。被告等人犯行之時間均在公職人員選
    舉罷免法96年11月7日修正公布之後，自應適用新修正之法
    律。又按學理上所稱之集合犯，係1種構成要件類型，亦即
    立法者針對特定刑罰規範之構成要件，已預設其本身係持續
    實行之複次行為，具備反覆、延續之行為特徵，將之總括或
    擬制成1個構成要件之「集合犯」行為；此種犯罪，以反覆
    實行為典型、常態之行為方式，具侵害法益之同一性，因刑
    法評價上為構成要件之行為單數，因而僅包括的成立一罪。
    其與接續犯之不同，在於接續犯所適用之構成要件行為本身
    並不具反覆實行之特質，非屬立法規範所定之構成要件類型
    ，於時間及空間之緊密關聯性上，亦較之集合犯為嚴格。是
    除集合犯外，每1種構成要件行為皆得以接續犯方式為之，
    因此集合犯亦有喻之為「法定接續犯」者。此與修正前連續
    犯係指行為人在主觀上基於1個概括之犯意，而反覆實行客
    觀上可以獨立成罪之同一罪名之行為者，均尚屬有間。公職
    人員選舉罷免法第90條之1第1項（96年11月7日修正公布全
    文改列同法第99條第1項）所定之對有投票權人交付賄賂或
    不正利益罪之賄選行為，乃行為人基於足以讓候選人當選票
    數之賄選目的，反覆向多數人交付賄賂或其他不正利益，約
    定不行使投票權或為一定行使；是對有投票權人交付賄賂或
    其他不正利益之犯行，於構成要件類型上，本質上已具備反
    覆、延續之行為特徵，其持續多次對有投票權人交付賄賂或
    其他不正利益即為此類犯罪之典型或常態，於刑法評價上自
    應僅成立集合犯一罪（最高法院96年度臺上字第1133、1494
    、3064號判決參照）。被告3人於犯罪事實欄所載之時、地
    ，基於使候選人陳秀惠當選之賄選目的，對於有投票權之人
    夏金妹、林明妹、林美麗、林新妹及甲○○○交付賄賂，而
    約其投票權為一定之行使，於刑法評價上應僅成立集合犯一
    罪。
二、被告丙○○、戊○○、乙○○間就上揭犯行，有犯意之聯絡
    與行為之分擔，為共同正犯。
三、原審因審酌選舉乃民主政治最重要之表徵，其攸關一國政治
    良窳甚鉅，而賄選為敗壞選風之主要根源，苟因金錢或不正
    利益之介入，不僅可能扭曲選民真意，甚且敗壞社會良善選
    風，妨礙民主政治之實現，而政府歷年宣導反賄選，被告丙○○、戊○○、乙○○當知買票為違法行為，竟不思以合法
    方式助選，而以透過賄選方式，圖謀使陳秀惠順利當選，已
    破壞選舉之公平性及正當選舉文化，甚不可取，兼衡酌本案
    係由被告丙○○出資、透過被告戊○○交付金錢予被告乙○○前往各有投票權人住處拜訪之方式，為候選人陳秀惠賄選
    ，及被告乙○○、丙○○及戊○○始終否認犯行之態度、被
    告丙○○為被告戊○○、乙○○之上手，惡性較重，交付賄
    賂之數量、價值、犯罪之動機、手段、智識程度、所生危害
    及檢察官求刑等一切情狀，分別量處如原審主文所示之刑。
四、再按犯公職人員選舉罷免法第5章之罪或刑法分則第6章之妨
    害投票罪，宣告有期徒刑以上之刑者，並宣告褫奪公權，公
    職人員選舉罷免法第113條第3項定有明文。公職人員選舉罷
    免法第113條第3項關於褫奪公權之宣告，具有強制性，為刑
    法第37條第2項之特別規定，法院自應優先適用（最高法院8
    1年度臺非字第246號判決意旨參照）。原審依公職人員選舉
    罷免法第113條第3項、刑法第37條第2項規定，對被告3人均
    併予宣告褫奪公權如原審主文所示。
五、至於扣案之宣傳單2疊及名冊1本，分屬被告丙○○、乙○○
    等人所有供本件犯罪所用之物，均併為沒收之宣告。
六、末按公職人員選舉罷免法第99條第3項固規定預備或用以行
    求期約或交付之賄賂，不問屬於犯人與否，沒收之。但如其
    賄賂已交付與有投票權之人收受，因收受者係犯刑法第143
    條第1項之投票受賄罪，其所收受之賄賂應依同法條第2項之
    規定沒收之，如全部或一部不能沒收時，追徵其價額。故犯
    投票行賄罪者，其已交付之賄賂自應依刑法第143條第2項之
    規定於其對向共犯所犯投票受賄罪之從刑宣告追徵、沒收，
    不得再依上開規定沒收 (最高法院95年度臺上字第147號、
    94年度臺上字第3751號、93年度臺上字第5728號判決意旨參
    照)。扣案林美麗所有之500元現金、夏金妹所有800元現金
    、甲○○○所有1400元現金，乃被告3人交付予證人林美麗
    、夏金妹、甲○○○收受之賄款，依上述說明，即不得再依
    公職人員選舉罷免法第99條第3項規定對交付賄賂者即被告3
    人為沒收之宣告。另扣案所告乙○○所有之現金9000元、被
    告戊○○所有之42000元現金、陳秀惠名片1紙、0000000000
    號行動電話1支，查與本案並無積極關聯，爰不予宣告沒收
    ，均附此敘明。
七、原審為論罪科刑，認事用法均無違誤，被告3人上訴否認犯
    行，為無理由，應予駁回。
據上論斷，應依刑事訴訟法第368條，判決如主文。
本案經檢察官丁○○到庭執行職務。
中    華    民    國    97    年    10    月    30    日
                  刑事庭審判長法  官  謝志揚
                              法  官  劉雪惠
                              法  官  賴淳良
以上正本證明與原本無異。
如不服本判決，應於判決送達後10日內，向本院提出上訴狀。其
未敘述理由者，並應於提出上訴狀後10日內本院補提理由狀（均
須附繕本）。
                              書記官  邱廣譽
中    華    民    國    97    年    10    月    30    日
附錄  本判決論罪科刑法條
公職人員選舉罷免法第99條第1項
對於有投票權之人，行求期約或交付賄賂或其他不正利益，而約
其不行使投票權或為一定之行使者，處3年以上10年以下有期徒
刑，得併科新臺幣1百萬元以上1千萬元以下罰金。


司法院資訊處製作；財團法人民間司法改革基金會備份。
